臺灣臺南地方法院刑事判決　　　　　　　　　　　　九十二年度易字第一三八五號
　　公　訴　人　臺灣台南地方法院檢察署檢察官
　　被　　　告　庚○○
右列被告因傷害案件，經檢察官提起公訴（九十二年度偵字第一一八二四號），本院
判決如左：
    主  文
庚○○傷害人之身體，處拘役拾日，如易科罰金，以佰元折算壹日。
    事  實
一、庚○○係甲○○之前妻，己○○係甲○○之同居人，己○○於民國九十二年八月
    二十九日下午四時許，帶同其與甲○○所生之子孫國、女戊○○至台南市○○
    街二二五巷七三號探訪甲○○之父親丁○○時，在該處二樓往三樓之樓梯間，與
    從三樓下樓之庚○○相遇並發生爭執，二人進而有拉扯之動作。適庚○○站在上
    方，而己○○站在下方時，庚○○竟基於傷害他人身體之犯意，以腳踢己○○之
    胸部，致己○○往後跌撞，而受有左胸部紅腫０‧二×二公分及０‧二×三公分
    、右手臂皮下瘀血三×六公分等傷害。
二、案經己○○訴請臺灣臺南地方法院檢察署檢察官偵查起訴。
    理  由
一、訊據被告固坦承於右揭時、地與證人即告訴人己○○發生爭執，惟否認有何傷害
    犯行，辯稱：伊有拉扯的行為，在拉扯當中伊出了腳，但那只是身體的正常防衛
    反應，沒有傷害己○○的意思；本件衝突是因為己○○有侵入住宅的行為在先，
    伊主張正當防衛云云。惟查：
  (一)九十二年八月二十九日下午四時許，被告庚○○因證人己○○到伊及證人丁○○
    等人位於台南市○○街二二五巷七三號之住處，在該處二樓往三樓之樓梯間，二
    人發生爭執，並有拉扯，當被告站在上方，而證人己○○站在下方時，被告竟出
    腳踢告訴人之胸部，致告訴人往後跌撞，而受有左胸部紅腫０‧二×二公分及０
    ‧二×三公分、右手臂皮下瘀血三×六公分等傷害之情事，業據被告與告訴人二
    人供述一致在卷（見本院卷第十五、三十頁），核與證人戊○○之證述情節大致
    相符（見發查卷第九頁；本院卷第五七頁），復有台南市立醫院九十二年八月二
    十九日驗傷診斷書可資佐證（見發查卷第二頁）。被告確有傷害證人己○○成傷
    之行為，足以認定。
  (二)被告雖辯稱：伊無傷害之意，且是正當防衛云云。然查：
  １被告出腳踢到證人己○○胸部之行為，並非源自無法控制之反射動作。而衡諸常
    情，在樓梯間出腳踢他人之胸部，當會造成他人胸部甚且其他部位受傷（如掉下
    樓梯致傷），乃眾人皆知之事。則被告明知上情，仍有意識的出腳踢證人己○○
    之胸部，致證人己○○受有傷害。其有傷害他人身體之犯意至明。被告辯稱無傷
    害之故意，委不足取。
  ２按刑法第二十三條所定之正當防衛，係以對於現在不法之侵害，而出於防衛自己
    或他人權利之行為為要件，易言之，除客觀上須存在正當防衛情狀外，行為人主
    觀上亦須係出於正當防衛之意思為之，始足當之。茲查：
  (1)被告雖供稱：證人己○○係無故侵入住宅，房子的所有權人乙○○並不同意證人
    己○○入內等情，而證人即台南市○○街二二五巷七三號房屋之所有權人乙○○
    於本院審理時亦附和上詞（見本院卷第六八頁）。惟查，證人己○○證稱：伊帶
    兒子孫國及女兒戊○○到台南市○○街二二五巷七三號丁○○住處，係要探視
    丁○○，詢問甲○○現在何處等語，核與證人即告訴人之女戊○○於本院審理時
    證稱：「（當天你為何會與母親、孫國到那個地方去？）是要去找爺爺。」、
    「（當天你何時知道母親要帶你去找爺爺？）在家裡母親就有說。」等情相符（
    見本院卷第五五頁）。並當庭提出台南市○○街二二五巷七三號之鑰匙，證明伊
    從九十年起，就常常出入該處。而證人即告訴人同居人、被告前夫甲○○之父丁○○於本院審理時亦證稱：「（這副鑰匙是否是賢北街的鑰匙？（提示並告以要
    旨））我不清楚，可是告訴人的鑰匙是我拿給他打的。」、「（賢北街的鑰匙何
    人拿給證人己○○？）我拿給己○○去打鑰匙的，我忘了何時交給他，是己○○
    叫我拿給他的，大約二年左右。」、「（你搬到賢北街時，證人己○○有無常常
    帶孫子去找你或找你兒子？）偶而會去，證人己○○那時候沒有工作，偶而會帶
    孫子去玩。」、「（被告與證人己○○打架之前三個月之內，證人己○○有無常
    常到你家找你？）有，證人己○○有帶小孩來玩。」等語明確（見本院卷第六八
    、七二至七四頁）。參以媳婦帶同孫子、孫女至公公住處探視或詢問事情，乃屬
    人倫事理之常，被告亦認同上情（見本院卷第七八頁）。稽上觀之，則證人己○○出入該處，顯已經過證人即居住人丁○○之同意無誤。而告訴人所稱：伊帶兒
    子孫國及女兒戊○○到台南市○○街二二五巷七三號丁○○住處，係要探視丁○○，詢問甲○○現在何處等節，亦非虛妄。從而，證人己○○既是經過證人丁○○之同意，攜同證人戊○○及孫國至該處探視丁○○或詢問丁○○事情，即
    應堪認其因此而進入該處屋內非無正當之理由，要與被告主張之刑法第三百零六
    條第一項無故侵入他人住宅罪構成要件有間，自難謂有正當防衛之客觀情狀存在
    。
  (2)證人丁○○於本院審理時證稱：「（你是否知道被告庚○○和證人己○○以前是
    否見過面？何時？）有。證人戊○○約二歲時，我兒子有帶庚○○過去立德一路
    ，有見過面，見面時沒有發生什麼事。」等語（見本院卷第七四、七五頁），而
    被告於本院審理時亦供承：「（之前是否見過證人己○○？）證人己○○生戊○○的時候，我先生是帶我去拿身分證，當時我已經生下丙○○，只有見過那次面
    。」、「（當天你看到證人己○○，你是否知道他是證人己○○？）我心理有譜
    ，我知道他是來鬧的，他之前有打電話來罵。」等語綦詳（見本院卷第七九頁）
    。併參以證人乙○○及丁○○於本院審理時均結證稱：「（證人己○○之前有無
    到賢北街吵鬧過？）有，他每次去都是說要找我爸爸，當時我爸爸在，而且打電
    話給我，我有在電話當中跟他對罵，因為我嬸嬸也有跟我講過。．．．。」；「
    （被告九十二年七月二十六日搬進來之後的壹個月間，證人己○○有無去過？）
    有去一次，被告那天不在，證人己○○有到樓上去看，所以知道被告庚○○有搬
    進去住，證人己○○有把被告的照片撕掉，後來過沒有多久，就發生這件事情。
    」等語（見本院卷第六八、七六頁）。足見被告於案發當時，已然明知證人己○○之身分，並非如其所稱係屬不認識之人無故侵入住宅，故而出於防衛之意思，
    用腳踢傷證人己○○之胸部。惟被告所稱：證人己○○於案發前有至該處吵鬧一
    情，應堪信為真實。則稽核本院前揭調查所得，被告於案發當時，應係害怕證人
    己○○又至該處無理取鬧（將來不法侵害），欲加以驅離，然證人己○○卻執意
    上樓，始出腳傷害證人己○○，以制止證人己○○上樓，並將之趕離該處。準此
    ，被告在明知案發當時客觀上並無正當防衛情狀存在（即非陌生人無故侵入住宅
    ）之情況下，猶如上述出腳踢證人己○○之胸部，致其受傷，實難認被告前揭行
    為，係基於排除現在不法侵害以防衛自己權利之意思所為。被告前揭辯稱：伊係
    基於防衛之意，始行出腳踢證人己○○之胸部一情，亦不足取。
  (三)綜上所查，本案於客觀上並無正當防衛情狀之存在，而被告出腳踢傷證人己○○
    ，又非基於排除現在不法侵害以防衛自己權利之意思，其所為顯與正當防衛要件
    有別，自無正當防衛可言。被告前揭辯解，均難憑採為有利之認定。本件事證明
    確，被告傷害犯行足以認定。
二、核被告所為，係犯刑法第二百七十七條第一項之傷害罪。爰審酌被告之犯罪手段
    係在樓梯間用腳踢證人己○○之胸部，致證人己○○受有左胸部紅腫０‧二×二
    公分及０‧二×三公分、右手臂皮下瘀血三×六公分等傷害，及犯後否認犯行，
    尚無悔意之態度，惟被告並無前科，有臺灣高等法院被告全國前案紀錄表在卷足
    憑，素行良好，且本案係起因於被告思及自己與證人己○○、案外人甲○○間有
    感情糾葛，證人己○○曾因此至該處吵鬧，致一時情緒激動，欲驅趕證人己○○
    離開該處之犯罪動機、目的等一切情狀，量處如主文所示之刑，並諭知易科罰金
    之折算標準，以資儆懲。
據上論斷，應依刑事訴訟法第二百九十九條第一項前段，刑法第二百七十七條第一項
、第四十一條第一項前段，罰金罰鍰提高標準條例第一條前段、第二條，判決如主文
。
本案經檢察官辛○○到庭執行職務。
中      華      民      國    九十三    年      四      月     三十     日
                                      臺灣臺南地方法院刑事第八庭
                                          審判長  法  官  吳勇輝
                                                  法  官  蔡直青
                                                  法  官  陳映佐
右正本證明與原本無異。
如不服本判決，應於判決正本送達後十日內，向本院提出上訴狀。
                                                  書記官  張宜柔
中      華      民      國    九十三    年      四      月     三十     日
附錄法條：
刑法第二百七十七條第一項：
    傷害人之身體或健康者，處三年以下有期徒刑、拘役或一仟元以下罰金。
